【裁判字號】    96,易,2325
【裁判日期】    971223
【裁判案由】    恐嚇取財等
【裁判全文】
臺灣板橋地方法院刑事判決              96年度易字第2325號
公  訴  人  臺灣板橋地方法院檢察署檢察官
被      告  甲○○
            乙○○
上列被告因恐嚇取財等案件，經檢察官提起公訴（96年度偵字第
8548號），本院判決如后：
    主  文
甲○○共同以強暴、脅迫方法剝奪人之行動自由，處有期徒刑陸
月，如易科罰金，以新臺幣壹仟元折算壹日，減為有期徒刑月
，如易科罰金，以新臺幣壹仟元折算壹日；又共同意圖為自己不
法之所有，以恐嚇使人將本人之物交付，處有期徒刑捌月，減為
有期徒刑肆月，如易科罰金，以新臺幣壹仟元折算壹日；又共同
意圖為自己不法之所有，以恐嚇使人將本人之物交付，處有期徒
刑陸月，如易科罰金，以新臺幣壹仟元折算壹日，減為有期徒刑
月，如易科罰金，以新臺幣壹仟元折算壹日。應執行有期徒刑
捌月。
乙○○共同以強暴、脅迫方法剝奪人之行動自由，處有期徒刑陸
月，如易科罰金，以新臺幣壹仟元折算壹日，減為有期徒刑月
，如易科罰金，以新臺幣壹仟元折算壹日；又共同意圖為自己不
法之所有，以恐嚇使人將本人之物交付，處有期徒刑捌月，減為
有期徒刑肆月，如易科罰金，以新臺幣壹仟元折算壹日；又共同
意圖為自己不法之所有，以恐嚇使人將本人之物交付，處有期徒
刑陸月，如易科罰金，以新臺幣壹仟元折算壹日，減為有期徒刑
月，如易科罰金，以新臺幣壹仟元折算壹日；又以加害生命、
身體之事，恐嚇他人致生危害於安全，處有期徒刑月，如易科
罰金，以新臺幣壹仟元折算壹日，減為有期徒刑壹月又拾伍日，
如易科罰金，以新臺幣壹仟元折算壹日。應執行有期徒刑玖月。
    事  實
一、甲○○（綽號李仔）與乙○○（綽號阿傑）係兄弟關係，渠
    等與丙○○（綽號小胖）於民國95年10月間均同時受僱於庚○○，在臺北市○○○路11號旁之工地內擔任工人，嗣丙○○與甲○○於該工地發生爭執，丙○○自庚○○處取得甲○○所使用之電話號碼後，即撥打電話予甲○○而再生口角，
    甲○○、乙○○遂心生不滿，而有下列行為：
  (一)甲○○、乙○○二人因庚○○將甲○○所使用之電話號碼告
    知丙○○，對庚○○心生怨懟，與另二名不詳姓名、年籍之
    成年男子，共同基於剝奪他人行動自由之犯意聯絡，於95年
    10月27日15時許，前往臺北市○○○路11號旁之工地，並由
    乙○○持木棒1 支，命庚○○坐上渠等所乘之小客車，庚○○畏怕乙○○持該木棒對其加以毆打而上車，復由甲○○於
    車上徒手毆打庚○○之右臉頰，甲○○、乙○○與其他二名
    不詳姓名、年籍之成年男子遂將庚○○載至位於臺北縣三重
    市○○路○ 段82號1 樓之茶騷有味泡沫紅茶店，以此等強暴
    、脅迫方法剝奪庚○○之行動自由。其間，甲○○、乙○○
    並共同基於意圖為自己不法所有之犯意聯絡，在車上及上揭
    茶騷有味泡沫紅茶店內，對庚○○恐嚇稱：「如果不拿錢出
    來解決此事，就要把你載到觀音山埋掉」等語，以此恐嚇舉
    動，致庚○○心生畏懼而打電話予將上揭工地工程轉包予庚○○之丁○○，丁○○遂攜其應給付予庚○○之報酬新臺幣
    （下同）二萬元至茶騷有味泡沫紅茶店，將該筆款項交予庚○○，庚○○除交付其所積欠甲○○之工資四千元予甲○○
    外，甲○○、乙○○並假藉請兄弟吃飯及為庚○○保管雷射
    水平儀為由，致使庚○○交付四千元予甲○○、乙○○，甲○○、乙○○向庚○○取得上揭款項後即離去。
  (二)甲○○、乙○○未尋得丙○○，心有未甘，因認渠等係透過
    己○○認識丙○○，己○○（綽號阿輝）應知丙○○之所在
    ，遂於95年10月27日17時許，夥同另二名姓名、年籍不詳之
    成年男子前往己○○所任職位於臺北縣三重市○○路86號之
    工地，並將正在工作梯上工作之該工地承包商戊○○拉下，
    要求戊○○聯絡己○○，經戊○○聯繫未果後，甲○○、乙○○及另二名姓名、年籍不詳之成年男子遂共同基於意圖為
    自己不法所有之犯意聯絡，由其中一人持酒瓶作勢欲毆打戊○○，對戊○○恐嚇稱：「兄弟這麼多在這裡，要拿一些錢
    出來買涼的」等語，以此恐嚇舉動及言語，致戊○○心生畏
    懼而交付八百元予乙○○及甲○○。
  (三)己○○於95年10月29日晚上7 、8 時許，接獲綽號「劉仔」
    之朋友告知而得知乙○○在找己○○，己○○遂依該綽號「
    劉仔」之朋友所留乙○○所使用0000000000號行動電話號碼
    ，撥打電話予乙○○，乙○○竟基於恐嚇之犯意，在電話中
    以加害生命、身體之事，向己○○恐嚇稱：「要將小胖交出
    ，要不然不要去工地做事，要將你押走埋起來」等語，嗣乙○○復依其所使用行動電話之通訊紀錄，接續撥打己○○之
    電話約2 、3 天，惟己○○均不接聽，乙○○遂接續撥打己○○另支電話號碼，己○○接聽後，乙○○接續向己○○恐
    嚇稱：「你得罪雲林人，會沒路可走」等語，使己○○心生
    畏懼，致生危害於安全。
二、案經庚○○訴由臺北市政府警察局報請臺灣板橋地方法院檢
    察署檢察官偵查起訴。
    理  由
甲、有關證據能力部分：
    按被告以外之人於審判外之言詞或書面陳述，除法律有規定
    者外，不得作為證據，刑事訴訟法第159 條第1 項定有明文
    。又被告以外之人於審判外之陳述，雖不符同法第159 條之
    1 至第159 條之4 之規定，但經當事人於審判程序同意作為
    證據，法院審酌該言詞陳述或書面陳述作成時之情況，認為
    適當者，亦得為證據；當事人、代理人或辯護人於法院調查
    證據時，知有第159 條第1 項不得為證據之情形，而未於言
    詞辯論終結前聲明異議者，視為有前項之同意，刑事訴訟法
    第159 條之5 亦有明文。經查，本件判決所援引證人庚○○
    、戊○○、己○○、丙○○、丁○○於警詢、偵查時之陳述
    ，雖屬被告以外之人於審判外之陳述，而為傳聞證據，惟被
    告2 人於本院準備程序中並未爭執，且迄至言詞辯論終結前
    亦未再聲明異議，本院審酌上開證據資料製作時之情況，尚
    查無違法不當及證明力明顯過低之瑕疵，亦認為以之作為證
    據應屬適當，故揆諸前開法律規定與說明，爰逕依刑事訴訟
    法第159 條之5 規定，認前揭證據資料有證據能力。
乙、實體方面：
一、訊據被告甲○○、乙○○固不諱甲○○有與丙○○發生口角
    ，渠等2 人於前揭時間會同另二名不詳姓名、年籍之成年男
    子，至臺北市○○○路11號旁工地，庚○○嗣進入渠等所乘
    之小客車內，並將庚○○載至上揭茶騷有味泡沫紅茶店內，
    並由庚○○通知丁○○攜款至該處，被告甲○○並取得工資
    後，復於同日再至己○○所任職位於臺北縣三重市○○路86
    號之工地欲找己○○，且於95年10月29日，被告乙○○有與
    己○○以電話聯繫等情，惟被告二人均矢口否認有何妨害自
    由、恐嚇取財之犯行，被告乙○○復矢口否認有何恐嚇犯行
    ，被告二人均辯稱：伊等並未持木棒脅迫庚○○上車，係庚○○因身上沒有錢給甲○○工資，所以打電話予其老闆約在
    上開泡沫紅茶店，庚○○主動要求伊等載其至上開泡沫紅茶
    店，伊等並沒有毆打庚○○，且未假藉請兄弟吃飯及為庚○○保管雷射水平儀為由，自庚○○處取得四千元，而伊等雖
    至己○○所任職之工地找己○○，但伊等找不到己○○後即
    離去，並未向戊○○恐嚇取財云云，被告乙○○並就其涉恐
    嚇己○○犯行辯稱：伊僅在電話要己○○約丙○○出來談一
    談，並未恐嚇他，也未接續2 、3 天打電話予己○○云云。
    惟查：
  (一)被告甲○○、乙○○於95年10月27日15時許，前往臺北市○○○路11號旁之工地，庚○○因畏怕被告乙○○等人對其加
    以毆打而上車，且被告甲○○徒手毆打庚○○之右臉頰，甲○○、乙○○與其他二名不詳姓名、年籍之成年男子並將庚○○載至上開茶騷有味泡沫紅茶店，甲○○、乙○○並有對
    庚○○恐嚇稱：「如果不拿錢出來解決此事，就要把你載到
    觀音山埋掉」等語，致庚○○心生畏懼而打電話予丁○○，
    丁○○遂攜2 萬元至茶騷有味泡沫紅茶店，將該筆款項交予
    庚○○，甲○○、乙○○並假藉請兄弟吃飯及為庚○○保管
    雷射水平儀為由，自庚○○處取得4 千元等事實，迭據證人
    庚○○於警詢、偵查時指證綦詳（見96年度偵字第5645號偵
    查卷第23頁至第26頁、第66頁，及96年度偵字第8548號偵查
    卷第6 頁），證人庚○○復於本院審理時到庭證稱：當時丙○○和被告二人發生口角，丙○○要被告甲○○的電話，伊
    就把甲○○的電話給丙○○，丙○○打電話給甲○○發生口
    角，後來甲○○說伊為什麼要把電話給丙○○，甲○○就走
    了，當天乙○○說他不想做了，伊就算工錢給他，後來乙○○就走了，過沒有多久，甲○○也說他要領工錢，當時伊身
    上沒有那麼多錢，但是甲○○說他一定要領，伊叫他等一下
    ，伊叫老闆丁○○拿工錢過來，後來丁○○說會拿過來，過
    不久，甲○○和乙○○就一起來民族東路十一號旁的工地，
    當時除了被告二人外，還有另外二個人陪被告一起來，乙○○脅迫伊跟他上車，因為乙○○手上有拿木棒，伊怕他打伊
    ，伊就跟他們上車，他們在車上時，乙○○說如果不拿錢出
    來解決此事情，就要把伊載到觀音山埋掉，後來他們把伊載
    到三重市的茶騷有味泡沫紅茶店，在泡沫紅茶店時，乙○○
    叫伊要拿錢出來處理，伊跟他說身上沒有那麼多錢，伊就打
    電話給老闆丁○○直接來三重該家泡沫紅茶店，後來丁○○
    到時，有打電話給伊，伊跟被告、被告的朋友一起出去泡沫
    紅茶店的門口，丁○○拿給伊二萬元，因為甲○○的工資是
    一天二千元，他做了二天，伊總共給他四千元，甲○○又要
    跟伊多拿三千元，他叫伊拿三千元解決丙○○的事情，說伊
    不應該給他電話，乙○○說他幫忙伊保管雷射水平儀，他說
    要壹仟元，伊就有按照他們的意思，總共給了他們八千元，
    他們就走了，伊就坐丁○○的汽車回到伊原來的工地．．因
    為乙○○手上拿著木棒，並說要伊一定要上車，否則要打伊
    ，伊才上車．．在上車之前，乙○○拿木棒要恐嚇伊，要打
    伊時，伊一直閃躲，所以他沒有打到伊，後來在車上是李仔
    就是甲○○打伊等語（見本院97年12月2 日審判筆錄第5頁
    、第6 頁及第8 頁），核與證人丁○○於警詢、偵查時所證
    稱：伊於95年10月27日17時許，接到「阿賢」（指庚○○）
    的電話，告訴伊工地員工吵架，要伊帶新台幣二萬元到臺北
    縣三重市○○路重新橋附近一間泡沫紅茶店給他，伊到達泡
    沫紅茶店時，伊見到「阿賢」與「李仔」站在外面等伊，後
    來伊看到「阿傑」從店裡走出來，伊將錢交給「阿賢」後，
    他將錢交給「李仔」，伊於送「阿賢」回家途中有問他是不
    是被他們押來的，「阿賢」告訴伊是被他們押走的，他說是
    因為工地2 個員工吵架，他將「李仔」的電話給「小胖」，
    「李仔」不高興找「阿傑」及另外2 名年輕男子到工地把他
    強行押走到三重市該泡沫紅茶店，因為「阿賢」身上帶的錢
    不夠，才要伊幫忙送錢過去給他等語（見96年偵字第5645
    號偵查卷第47頁，及96年度偵字第8548號偵查卷第39頁至第
    40頁），暨證人丙○○於警詢、偵查及本院審理時所證述庚○○有向其提及遭被告二人押走之事等情（見96年偵字第56
    45號偵查卷第58頁、96年度偵字第8548號偵查卷第17頁，及
    本院97年11月11日審判筆錄），均屬相符，至證人丙○○雖
    於本院審理時證稱其係與被告乙○○於工地發生口角，嗣並
    向庚○○索取被告乙○○之電話號碼，並打電話質問乙○○
    等語（見本院97年11月11日審判筆錄第4 頁至第5 頁），固
    與證人庚○○所證述丙○○係索取被告甲○○電話號碼之細
    節略有差異，然本院於審理時經提示丙○○之警詢、偵查筆
    錄予證人丙○○後，證人丙○○當庭證稱其於警詢所提之「
    李仔」係指乙○○等語（見本院97年11月11日審判筆錄第6
    頁），然此與被告甲○○之綽號方為「李仔」之事實相迴，
    且被告乙○○、甲○○亦於本院審理時供承庚○○將甲○○
    之電話號碼給予丙○○，丙○○並打電話予被告甲○○之情
    （見本院卷第61頁及第62頁），則證人丙○○顯係於本院審
    理時將與其發生爭執之被告甲○○誤為被告乙○○，則證人
    丙○○於本院審理時誤為上開證詞，究不能影響證人庚○○
    上開證詞之可信度，凡此俱徵被告2 人於上開時間命庚○○
    坐上渠等所乘之小客車，庚○○畏怕被告乙○○持該木棒對
    其加以毆打而上車，復由被告甲○○於車上徒手毆打庚○○
    之右臉頰，並將庚○○載至茶騷有味泡沫紅茶店，且對庚○○恐嚇稱：「如果不拿錢出來解決此事，就要把你載到觀音
    山埋掉」等語，致庚○○心生畏懼，被告2 人並假藉請兄弟
    吃飯及為庚○○保管雷射水平儀為由，自庚○○處取得四千
    元，被告2 人所辯稱：伊等並未持木棒脅迫庚○○上車，係
    庚○○因身上沒有錢給甲○○工資，所以打電話予其老闆約
    在上開泡沫紅茶店，庚○○主動要求伊等載其至上開泡沫紅
    茶店，伊等並沒有毆打庚○○，且未假藉請兄弟吃飯及為庚○○保管雷射水平儀為由，自庚○○處取得四千元云云，洵
    不足採。
  (二)復查，被告2 人於95年10月27日17時許，夥同另二名姓名、
    年籍不詳之成年男子前往己○○所任職位於臺北縣三重市○○路86號之工地，並將正在工作梯上工作之該工地承包商戊○○拉下，要求戊○○聯絡己○○，經戊○○聯繫未果後，
    其中一人持酒瓶作勢欲毆打戊○○，並對戊○○恐嚇稱：「
    兄弟這麼多在這裡，要拿一些錢出來買涼的」等語，致戊○○心生畏懼而交付八百元予被告2 人等情，迭據證人戊○○
    於警詢、偵查及本院審理時證述綦詳（見96年偵字第5645號
    偵查卷第39頁至第41頁、96年度偵字第8548號偵查卷第16頁
    至第17頁，及本院97年12月2 日審判筆錄第9 頁至第13頁）
    ，而己○○於95年10月29日晚上7 、8 時許，接獲綽號「劉
    仔」之朋友告知而得知被告乙○○在找己○○，己○○遂依
    該綽號「劉仔」之朋友所留乙○○所使用0000000000號行動
    電話號碼，撥打電話予被告乙○○，被告乙○○在電話中向
    己○○恐嚇稱：「要將小胖交出，要不然不要去工地做事，
    要將你押走埋起來」等語，嗣被告乙○○復依其所使用行動
    電話之通訊紀錄，接續撥打己○○之電話約2 、3 天，惟己○○均不接聽，被告乙○○遂接續撥打己○○另支電話號碼
    ，己○○接聽後，被告乙○○接續向己○○恐嚇稱：「你得
    罪雲林人，會沒路可走」等語，使己○○心生畏懼之事實，
    亦據證人己○○迭於警詢、偵查及本院審理時證述在卷（見
    96年偵字第5645號偵查卷第51頁至第52頁、96年度偵字第85
    48號偵查卷第16頁至第17頁，及本院97年12月2 日審判筆錄
    第14頁至第16頁），而證人己○○與被告2 人素不相識，並
    無怨隙，應無誣陷被告2 人之理，再參以被告2 人因與丙○○間生口角，為尋得丙○○報復，尚對庚○○為非法剝奪他
    人行動自由及恐嚇取財之犯行，業如前述認定，則被告2 人
    未尋得丙○○，心有未甘，繼而遷怒可能得知丙○○去處之
    戊○○、己○○，為上開恐嚇及恐嚇取財之行為，難認與事
    理有違，從而，證人戊○○、己○○所指證渠等遭被告2 人
    恐嚇取財及遭被告乙○○恐嚇乙節，尚堪信實。被告2 人所
    辯稱：伊等找不到己○○後即離去，並未向戊○○恐嚇取財
    云云，及被告乙○○所辯稱：伊僅在電話要己○○約丙○○
    出來談一談，並未為恐嚇云云，尚難採信。
  (三)綜上，被告2 人前揭所辯，無非推諉卸責之詞，不足採信。
    本件事證明確，被告2 人犯行洵堪認定，應予依法論處。
二、核被告甲○○、乙○○所為事實欄(一)所示之行為，均係犯刑
    法第302 條第1 項之剝奪他人行動自由罪及刑法第346 條第
    1 項之恐嚇取財罪；被告2 人所為事實欄(二)所示之行為，均
    係犯刑法第346 條第1 項之恐嚇取財罪；被告乙○○所為事
    實欄(三)所示之行為，則係犯刑法第305 條之恐嚇罪。復按刑
    法第302 條之妨害自由罪，係妨害他人自由之概括的規定，
    故行為人具有一定目的，以非法方法剝奪人之行動自由者，
    除法律別有處罰較重之規定（例如略誘及擄人勒贖等罪），
    應適用各該規定處斷外，如以使人行無義務之事，或妨害人
    行使權利為目的，而其強暴脅迫復已達於剝奪人行動自由之
    程度，即祇成立本罪，不應再依同法第304 條論處（參照最
    高法院29年上字第2359號判例）。本件被告2 人所犯如事實
    欄(一)所示以強暴、脅迫手段使被害人庚○○上車並載至上開
    泡沫紅茶店之行為，渠等強暴脅迫已達於剝奪被害人庚○○
    行動自由之程度，已非單純使被害人行無義務之事，被告2
    人所犯應係刑法第302 條第1 項之剝奪他人行動自由罪，公
    訴人認被告2 人此部分行為涉犯刑法第304 條第1項 之強制
    罪嫌，容有未洽，就被告2 人此部分行為，爰依刑事訴訟法
    第300 條之規定變更起訴法條。復按刑法第302 條之妨害自
    由罪，原包括私禁及以其他非法方法剝奪人之行動自由而言
    ，所謂非法方法，當包括強暴脅迫等情事在內，行為人於妨
    害自由行為繼續中所為恐嚇言語，自屬包含於妨害被害人行
    動自由之同一意念之中，縱其所為合於刑法第305 條之恐嚇
    危害安全之情形，仍應視為剝奪行動自由之部分行為（參照
    最高法院74年台上字第3404號判例），則本件被告2 人所為
    如事實欄(一)所示之剝奪被害人庚○○行動自由行為，縱認有
    恐嚇之舉動，然仍應視為剝奪他人行動自由之部分行為，公
    訴人認被告2 人另涉刑法第305 條之恐嚇罪嫌，亦有誤會，
    公訴人所指被告2 人涉犯此部分恐嚇罪嫌行為部分，既與被
    告2 人所犯剝奪他人行動自由罪有實質上一罪關係，自不另
    為無罪之諭知，併此敘明。被告2 人與另二名不詳姓名、年
    籍之成年男子間就如事實欄(一)、(二)所示之剝奪他人行動自由
    犯行及恐嚇取財犯行，有犯意聯絡及行為分擔，均為共同正
    犯。被告2 人所犯上開各罪，犯意各別，行為互殊，應予分
    論併罰。爰審酌被告2 人僅因與他人發生怨隙，即藉此夥同
    他人以強暴、脅迫等暴力手段為上開剝奪他人行動自由、恐
    嚇取財之行為，被告乙○○復另為恐嚇之犯行，漠視他人尊
    嚴及權益，視法律如無物，行為可訾，應予非難，兼衡被告
    2 人之犯罪動機、手段、目的、品行、所生損害、及犯後仍
    否認犯行等一切情狀，分別量處如主文所示之刑（其中被告
    2 人所犯事實欄(一)、(二)之恐嚇取財二罪，依序判處有期徒刑
    八月、六月），並就經判處有期徒刑八月以外部分諭知易科
    罰金之折算標準，資為懲儆。又查，被告2 人之犯罪時間，
    均係在96年4 月24日之前，依中華民國九十六年罪犯減刑條
    例第2 條第1 項第3 款之規定減其宣告刑二分之一，並依該
    條例第9 條之規定諭知易科罰金之折算標準，及定應執行刑
    。至被告2 人對庚○○為上揭剝奪行動自由犯行所用之木棒
    ，既未扣案，復無證據證明該木棒係被告2 人所有之物，自
    均不予宣告沒收，附此敘明。
據上論斷，應依刑事訴訟法第299 條第1 項前段、第300 條，刑
法第28條、第302 條第1 項、第346 條第1 項、第305 條、第41
條第1 項前段、第2 項、第51條第5 款，刑法施行法第1 條之1
，中華民國九十六年罪犯減刑條例第2 條第1 項第3 款、第9 條
、第7 條，判決如主文。
本案經檢察官林俊峰到庭執行職務
中    華    民    國    97    年    12    月    23    日
                  刑事第十庭  審判長法  官  林海祥
                                    法  官  楊博欽
                                    法  官  許炎灶
上列正本證明與原本無異。
如不服本判決，應於判決送達後10日內敘明上訴理由，向本院提
出上訴狀 (應附繕本) ，上訴於臺灣高等法院。其未敘述上訴理
由者，應於上訴期間屆滿後20日內向本院補提理由書「切勿逕送
上級法院」。
                                    書記官  陳金鳳
中    華    民    國    97    年    12    月    24    日
附錄本案論罪科刑法條全文：
中華民國刑法第302條
 (剝奪他人行動自由罪)
私行拘禁或以其他非法方法，剝奪人之行動自由者，處五年以下
有期徒刑、拘役或三百元以下罰金。
因而致人於死者，處無期徒刑或七年以上有期徒刑，致重傷者，
處三年以上十年以下有期徒刑。
第 1 項之未遂犯罰之。
中華民國刑法第305條
（恐嚇危害安全罪）
以加害生命、身體、自由、名譽、財產之事，恐嚇他人致生危害
於安全者，處 2 年以下有期徒刑、拘役或 3 百元以下罰金。
中華民國刑法第346條
（單純恐嚇罪）
意圖為自己或第三人不法之所有，以恐嚇使人將本人或第三人之
物交付者，處6 月以上5 年以下有期徒刑，得併科1 千元以下罰
金。
以前項方法得財產上不法之利益，或使第三人得之者，亦同。
前二項之未遂犯罰之。


司法院資訊處製作；財團法人民間司法改革基金會備份。
